臺灣高等法院民事判決
109年度上國字第4號
上  訴  人  武氏味
訴訟代理人  鄭金興
被上訴人    勞動部
法定代理人  許銘春
訴訟代理人  高忠義
            陳體仁
上列當事人間請求國家賠償等事件，上訴人對於中華民國108年1
2月20日臺灣臺北地方法院108年度國字第40號第一審判決提起上
訴，本院於109年6月24日言詞辯論終結，判決如下：
    主      文
上訴駁回。
第二審訴訟費用由上訴人負擔。
    事實及理由
壹、程序部分：
一、按民事案件涉及外國人者，即為涉外民事事件，應依涉外民
    事法律適用法定法域之管轄及法律之適用。查本件上訴人為
    越南籍人士，有其護照在卷可參(見本院卷第241頁)，被上
    訴人則為我國政府機關，是本件具有涉外因素，應屬涉外民
    事事件。又涉外民事法律適用法就國際管轄權並無明文規定
    ，應類推適用民事訴訟法關於管轄之規定。而被上訴人所在
    地在臺北市中正區，上訴人主張之侵權行為地亦在該機關內
    ，則本件應類推適用民事訴訟法第2條第1項、第15條第1項
    規定，我國法院就本件有國際管轄權，並以原法院為管轄法
    院。
二、次按關於由侵權行為而生之債，依侵權行為地法，但另有關
    係最切之法律者，依該法律，涉外民事法律適用法第25條定
    有明文。查上訴人為外國人，其起訴主張被上訴人未經查證
    ，逕憑不實通報，即於民國107年1月9日作成勞動發事字第1
    070870088號函廢止對上訴人聘僱許可之處分（下稱系爭廢
    止聘僱許可處分），侵害上訴人工作權、人身自由等人格權
    ，爰依侵權行為法則，請求被上訴人負損害賠償責任等語，
    可知上訴人係依侵權行為法則為請求，依涉外民事法律適用
    法第25條規定，本件當以侵權行為地法即中華民國法律為準
    據法，並為兩造所同意（見本院卷第201、268頁），合先敘
    明。
貳、實體部分：
一、上訴人主張：伊為越南籍人士，訴外人彭甜妹前經被上訴人
    許可，自106年5月16日起至109年5月16日止，聘僱伊從事家
    庭看護工作；嗣伊與彭甜妹於106年12月25日協議雙方自同
    年月29日終止前揭聘僱關係；然彭甜妹竟於107年1月5日向
    被上訴人不實通報伊自107年1月2日起連續曠職3日失去聯繫
    ，而被上訴人亦未查證前揭聘僱關係已終止，且伊並未連續
    曠職3日，逕於107年1月9日憑上開雇主之不實通報，作成系
    爭廢止聘僱許可處分，侵害伊之工作權、人身自由等人格權
    ，致伊受有非財產上之損害等情。爰依侵權行為法則，求為
    命被上訴人給付新臺幣（下同）12萬元（原審為上訴人敗訴
    之判決，上訴人不服，提起上訴；未繫屬本院部分，不予贅
    述）。並於本院上訴聲明：㈠原判決關於駁回上訴人後開第
    二項之訴部分廢棄。㈡被上訴人應給付上訴人12萬元。
二、被上訴人則以：彭甜妹前經伊之許可，聘僱上訴人從事家庭
    看護工作，聘僱期間自106年5月16日起至109年5月16日止；
    嗣上訴人與彭甜妹於106年12月25日協議自同年月29日起終
    止聘僱關係，上訴人並同意返國；其後因上訴人不願提供居
    住所在地址，亦不接電話而無法聯繫，彭甜妹乃以上訴人自
    107年1月2日起連續曠職3日失去聯繫為由向伊通報，伊接獲
    通報後，即依就業服務法第56條、第73條第3款規定，以上
    訴人自107年1月2日起連續曠職3日失去聯繫為由，為系爭廢
    止聘僱許可處分；上訴人倘認彭甜妹之通報不實，自得向伊
    為申訴，伊再予查證事實真偽，且本件上訴人申訴後，經查
    證後確認前開雇主之通報並無不實，故維持系爭廢止聘僱許
    可處分，其後係上訴人未於驗證後一定期間出境或再提出驗
    證申請，始致其無法出境；伊並無公務員違法執行公務行使
    公權力之情，亦未造成上訴人人格法益受損，上訴人之主張
    為無理由等語，資為抗辯。並於本院答辯聲明：如主文所示
    。
三、查，上訴人為越南籍人士，彭甜妹前經被上訴人許可，聘僱
    上訴人從事家庭看護工作，期間自106年5月16日起至109年5
    月16日止；嗣上訴人與彭甜妹於106年12月25日協議自同年
    月29日起終止前開聘僱關係，上訴人同意返國；而彭甜妹前
    於107年1月5日，以上訴人自107年1月2日起連續曠職3日失
    去聯繫為由，向被上訴人為通報；被上訴人則於107年1月9
    日作成系爭廢止聘僱許可處分等情，有卷附勞動部106年6月
    5日勞動發事字第1060995453號、107年1月9日勞動發事字第
    1070870088號函、雇主聘僱外國人申請書、花蓮縣政府108
    年4月3日府社勞字第1080060392號函、勞動契約、雇主與第
    二類外國人終止聘僱關係通知書、中華民國居留證可稽（見
    本院卷第71至75、82至83、100至111頁)，並為兩造所不爭
    執，堪信為真。
四、本件應審究者為㈠被上訴人為系爭廢止聘僱許可處分之行為
    ，有無不法侵害上訴人權利之情形？㈡上訴人依侵權行為法
    則，請求被上訴人負損害賠償責任，有無理由？茲分別論述
    如下：
㈠、被上訴人為系爭廢止聘僱許可處分之行為，有無不法侵害上
    訴人權利之情形？
  1.按當事人主張有利於己之事實者，就其事實有舉證之責任，
    民事訴訟法第277條前段定有明文。又按侵權行為之成立，
    須行為人因故意過失不法侵害他人權利，亦即行為人須具備
    歸責性、違法性，並不法行為與損害間有相當因果關係，始
    能成立，且主張侵權行為損害賠償請求權之人，對於侵權行
    為之成立要件應負舉證責任。是本件上訴人主張被上訴人涉
    有侵權行為，應由上訴人就發生侵權行為等有利於己之事實
    ，負舉證責任，合先敘明。
　2.上訴人主張被上訴人於107年1月9日作成系爭廢止聘僱許可處分，不法侵害伊之工作權、人身自由等人格權，致伊受有非財產上之損害云云，固據提出勞動部107年1月9日勞動發事字第1070870088號函、雇主聘僱外國人申請書、花蓮縣政府108年4月3日府社勞字第1080060392號函為證（見原法院108年度簡字第214號行政訴訟卷宗第23至29頁)。惟查：
    ⑴、按為促進國民就業，以增進社會及經濟發展，特制定本法；為保障國民工作權，聘僱外國人工作，不得妨礙本國人之就業機會、勞動條件、國民經濟發展及社會安定；受聘僱之外國人有連續曠職3日失去聯繫或聘僱關係終止之情事，雇主應於3日內以書面載明相關事項通知當地主管機關、入出國管理機關及警察機關，但受聘僱之外國人有曠職失去聯繫之情事，雇主得以書面通知入出國管理機關及警察機關執行查察；受聘僱外國人有遭受雇主不實之連續曠職3日失去聯繫通知情事者，得向當地主管機關申訴，經查證確有不實者，中央主管機關應撤銷原廢止聘僱許可及限令出國之行政處分；雇主聘僱之外國人，有連續曠職3日失去聯繫或聘僱關係終止者，廢止其聘僱許可，就業服務法第1條前段、第42條、第56條、第73條第3款分別定有明文。
　　⑵、由上開就業服務法規定之立法意旨可知，對外國人聘僱之規範目的在於，對於經許可聘僱之外國人予以有效管理，避免非法外籍勞工，以保障我國人民就業之機會，及維護社會治安等；故就業服務法第56條規定賦予雇主應負掌握其所聘僱之外國人行蹤之責，雇主遇有外國人連續曠職3日失去聯繫時，依就業服務法第56條第1項之規定應於3日內以書面載明相關事項通知主管機關，主管機關即應依同法第73條第3款之規定，廢止聘僱許可；若外國人有遭雇主不實之通報連續曠職3日失去聯繫之情形時，得向主管機關申訴，而此時主管機關即應依就業服務法第56條第2項之規定，予以查證，若查證確有不實時，主管機關即應撤銷原廢止聘僱許可。是以，本件被上訴人辯稱雇主依就業服務法第56條第1項之規定向主管機關通知受聘僱之外國人有連續曠職3日失去聯繫之情事時，會切結其通報情節屬實，接獲雇主通報後，主管機關審認通報情形符合法律要件後，即會依同法第73條第3款之規定為處分，依法無庸在處分前為查證雇主通報情形是否屬實等情（見本院卷第202、269頁），應屬可採；故尚難以被上訴人為系爭廢止聘僱許可處分前，並無查證彭甜妹所通報上訴人自107年1月2日起連續曠職3日失去聯繫等情是否屬實，即認被上訴人對上訴人有何不法侵害行為。本件上訴人主張被上訴人未經查證，逕憑雇主不實通報，即作成系爭廢止聘僱許可處分，違法侵害上訴人工作權、人身自由等人格權云云，應無可採。
    ⑶、再觀諸彭甜妹於107年1月5日向主管機關通報上訴人自107年1月2日起連續曠職3日失去聯繫之雇主聘僱外國人申請書（見本院卷第75頁)，其除有聲明填寫資料內容均屬實外，其陳報上訴人自107年1月2日至同年月4日連續曠職3日失去聯繫之情，經被上訴人於107年1月9日依就業服務法第73條第3款之規定作成系爭廢止聘僱許可處分後，上訴人已依同法第56條第2項之規定，主張有遭受雇主不實通報而向當地主管機關即花蓮縣政府申訴；經花蓮縣政府查證後，認上訴人與彭甜妹曾於106年12月25日協議自同年月29日起終止聘僱關係，惟其後上訴人於依法離境前，不願提供居住所在地址，亦不接聽留存的電話而無法聯繫，彭甜妹乃依規定通報上訴人逃逸等情，此有卷附花蓮縣政府108年4月3日府社勞字第1080060392號函可參（見本院卷第82至83頁)；故上訴人前已主張彭甜妹之通報不實，依法向當地主管機關申訴，經花蓮縣政府查證後，認無上訴人所主張損害當事人權益之情形，乃以上開函文函覆被上訴人，被上訴人乃維持系爭廢止聘僱許可處分，而未依就業服務法第56條第2項之規定，撤銷原處分，亦符合法律規定，而無不當。上訴人主張被上訴人於上訴人申訴後，未撤銷系爭廢止聘僱許可處分，不法侵害上訴人工作權、人身自由等人格權云云，亦難可採。
    ⑷、此外，上訴人並未提出其他證據，舉證證明被上訴人為系爭廢止聘僱許可處分，有何不法侵害上訴人權利之情形，本院自難為有利上訴人之認定。是以，上訴人主張被上訴人為系爭廢止聘僱許可處分之行為，屬不法侵害上訴人權利之侵權行為云云，並無可憑。   
㈡、上訴人依侵權行為法則，請求被上訴人負損害賠償責任，有
    無理由？
    承前所述，上訴人既無法舉證證明被上訴人為系爭廢止聘僱
    許可處分之行為，有不法侵害上訴人權利之情形，則上訴人
    依侵權行為法則請求被上訴人負損害賠償責任，即屬無據，
    不應准許。 
五、從而，上訴人依侵權行為法則，請求被上訴人給付上訴人12
    萬元，為無理由，不應准許。原審此部分所為上訴人敗訴之
    判決，理由與本院容有不同，惟結論並無二致，仍應予維持
    。上訴人仍執前詞指謫原判決此部分不當，求予廢棄，為無
    理由，應駁回其上訴。
六、本件事證已臻明確，兩造其餘之攻擊或防禦方法及所用之證據，經本院斟酌後，認為均不足以影響本判決之結果，爰不逐一論列，附此敘明。
七、據上論結，本件上訴為無理由。爰判決如主文。
中　　華　　民　　國　　109 　年　　7 　　月　　8 　　日
                  民事第九庭    
                      審判長法  官  楊絮雲
                            法  官  李昆霖
                            法  官  張宇葭
正本係照原本作成。
不得上訴。
中　　華　　民　　國　　109 　年　　7 　　月　　9 　　日
　　　　　　　　　　　　　  書記官  李佳姿